【裁判字號】    97,交聲,1321
【裁判日期】    970530
【裁判案由】    聲明異議
【裁判全文】
臺灣臺中地方法院交通事件裁定       97年度交聲字第1321號
原處分機關  交通部公路總局臺中區監理所豐原監理站
異  議  人
即受處分人  甲○○
上列受處分人因違反道路交通管理處罰條例案件，對於交通部公
路總局臺中區監理所豐原監理站民國九十七年四月十五日所為之
處分（豐監稽違字第裁六三－ＨＣ0000000號裁決書），
聲明異議，本院裁定如下：
    主  文
原處分撤銷。
甲○○營業小客車駕駛人駕駛汽車，經測定酒精濃度超過規定標
準，因而肇事致人受傷，處吊扣小型車職業駕駛執照貳年。
    理  由
一、原處分機關略以：異議人即受處分人甲○○於民國九十六年
    十一月五日十八時四十分許，駕駛車牌號碼一三九－ＭＶ號
    營業小客車，在臺中縣大雅鄉○○路○段，因「酒後駕車，
    經酒測呼氣測定值為每公升零點六五毫克，因而致人受傷」
    之交通違規事由，為警當場舉發，依道路交通管理處罰條例
    第三十五條第一項第一款規定，裁處受處分人吊扣職業大客
    車駕駛執照二十四個月。
二、本件聲明異議意旨略以：道路交通管理處罰條例第六十八條
    已經修正。伊違規當時係駕駛營業小客車，而被吊扣職業大
    客車駕駛執照係有違比例原則，伊家境經濟情況不佳，若再
    吊扣職業大客車駕駛執照，一家生計將發生困難，為此聲明
    異議等語。
三、按汽車駕駛人飲用酒類後，其吐氣所含酒精濃度超過每公升
    ０點二五毫克以上者，不得駕車；又汽車駕駛人，駕駛汽車
    經測試檢定，有酒精濃度超過規定標準者，處新臺幣一萬五
    千元以上六萬元以下罰鍰，並當場移置保管其車輛，因而肇
    事致人受傷者，並吊扣其駕駛執照二年，道路交通安全規則
    第一百十四條第二款及道路交通管理處罰條例第三十五條第
    一項第一款分別定有明文；次按九十四年十二月十四日修正
    前道路交通管理處罰條例第六十八條原規定：「汽車駕駛人
    ，因違反本條例及道路交通安全規則之規定，受吊扣或吊銷
    駕駛執照處分時，吊扣或吊銷其持有各級車類之駕駛執照」
    ，業經修正為：「汽車駕駛人，因違反本條例及道路交通安
    全規則之規定，受吊銷駕駛執照處分時，吊銷其持有各級車
    類之駕駛執照」，並由行政院於九十五年二月二十七日以行
    政院院臺交字第０九五００八二八九八號令發布，定自九十
    五年三月一日施行。考其修正理由，乃因舊法將違法或違規
    駕駛人所持有各級車類之駕駛執照一併吊扣或吊銷失之苛酷
    ，影響人民工作及生活甚鉅，故為上開修正。是依前開修正
    後道路交通管理處罰條例第六十八條規定，受吊扣駕駛執照
    處分時，不再吊扣其持有各級車類之駕駛執照，僅於受吊銷
    駕駛執照處分時，始吊銷其持有各級車類之駕駛執照，而限
    縮原條文之適用範圍，是受吊扣駕駛執照處分即不在本條規
    定適用之列甚明。
四、經查：本件受處分人持職業大客車駕駛執照，駕駛營業小客
    車經檢測酒精濃度超過規定標準，並因而致人受傷之違規事
    實，為受處分人所不爭執，且經本院九十七年度豐交簡上字
    第一二三號刑事判決確定在案，有臺中縣警察局舉發違反道
    路交通管理事件通知單及前開刑事判決各一份在卷可稽，則
    本件受處分人上開酒後駕車構成道路交通管理處罰條例第三
    十五條第一項第一款之交通違規事由，足堪認定。是依前述
    受處分人依法所受之處分，應為限制其駕駛營業小客車之權
    利，而非限制受處分人駕駛營業大客車之權利。受處分人既
    經晉級考領而僅持有職業大客車駕駛執照，則原處分吊扣職
    業大客車駕駛執照二十四個月，與現行道路交通管理處罰條
    例第六十八條規定未合，是受處分人此部分異議請求不予吊
    扣其職業大客車駕駛執照，即非無據。受處分人僅持有職業
    大客車駕駛執照，而未持有普通或職業小型車駕駛執照，乃
    基於公路機關因汽車駕駛人取得高一級車類之駕駛資格者，
    應換發駕駛執照，並准其駕駛較低級車類車輛之規定，因而
    實務上僅逐級核給汽車駕駛執照一張，致持有職業大客車駕
    駛執照者，倘因駕駛職業或普通小型車違規，而須吊扣小型
    車普通或職業駕駛執照時，無小型車普通或職業駕駛執照可
    供吊扣。此等因法令所產生執行技術層面之困難，本應由行
    政機關因應法令之變更，而檢討、精進其行政執行成效，以
    達成立法之目的，斷不得因無駕駛執照可供吊扣執行之困難
    ，為求行政上之便利，反棄法令於不顧，逕吊扣其持有各級
    車類之駕駛執照。是此技術層面之問題，亦難據為原處分合
    法之理由（臺灣高等法院臺中分院九十七年度聲字第六六０
    號、九十七年度交抗字第四三六號及九十七年度交抗字第四
    二五號裁定同此意旨，可值參照），附此敘明。
五、綜上，道路交通管理處罰條例第六十八條規定受吊扣駕駛執
    照處分時，不再吊扣其持有各級車類之駕駛執照。原處分機
    關未見及此，仍裁處吊扣受處分人職業大客車駕駛執照二十
    四個月，於法自有未合。受處分人據以聲明異議非無理由，
    原處分應予撤銷，另由本院改諭知如主文第二項所示之處罰
    。
六、據上論斷，應依道路交通管理處罰條例第八十七條第二項，
    道路交通案件處理辦法第二十條規定，裁定如主文。
中    華    民    國    97    年    5     月    30    日
                  交通法庭  法  官  高文崇
上正本證明與原本無異。
如不服本裁定，應於送達後五日內，向本院提出抗告狀。
                            書記官  林淑慧
中    華    民    國    97    年    5     月    30    日


司法院資訊處製作；財團法人民間司法改革基金會備份。
